臺灣高等法院臺南分院刑事判決　　　　　九十三年度交上易字第四一○號　　　潛
　　　上　訴　人　臺灣雲林地方法院檢察署檢察官
　　　被　　　告　乙　○　○
右列上訴人因被告過失傷害案件，不服臺灣雲林地方法院九十三年度交易字第六二號
中華民國九十三年七月十九日第一審判決（起訴案號：臺灣雲林地方法院檢察署九十
三年度偵字第七八○號），提起上訴，本院判決如左：
      主      文
原判決撤銷。
乙○○因過失傷害人，處有期徒刑陸月，如易科罰金以佰元折算壹日。
      事      實
一、乙○○於民國九十二年八月三十一日下午，因故註銷駕駛執照仍無照駕駛車牌號
    碼ＢＪ─七八五七號自小客車，自雲林縣大埤鄉○○○○○道路由東往西欲返回
    大埤鄉聯美村之住處，於當日下午六時五十分許，途經雲林縣大埤鄉○○村○○
    鄰○○○路大益三十八分電桿前時，原應注意汽車行進中，駕駛人應注意車前狀
    況，隨時採取必要之安全措施，以避免危險之發生，而當時天候晴、夜間雖無照
    明但視距良好、路面乾燥、無缺陷、無障礙物，並無不能注意之情事，竟疏未注
    意，而自後追撞同向行駛，由甲○○所駕駛之農用併裝車，致甲○○人、車倒地
    ，因而受有左足壓砸傷併皮膚壞死、頭部外傷併輕微腦震盪等傷害。
二、案經甲○○訴由雲林縣警察局斗南分局報請臺灣雲林地方法院檢察署檢察官偵查
    起訴。
      理      由
一、前揭車禍事實，迭據被告乙○○供承不諱，並經告訴人甲○○指訴綦詳（見警卷
    第三、四頁），復有道路交通事故現場圖、道路交通事故調查報告表(一)、(二)及現
    場照片五張在卷可稽（見警卷第五至一○頁），告訴人受有左足壓砸傷併皮膚壞
    死、頭部外傷併輕微腦震盪等傷害，亦有財團法人天主教若瑟醫院診斷證明書可
    憑（見警卷第十一頁），車禍事實明確。
二、按汽車行駛時，駕駛人應注意車前狀況，並隨時採取必要之安全措施，道路交通
    安全規則第九十四條定有明文。被告駕駛汽車，理應注意及此，駕駛汽車行進中
    ，應注意車前狀況，隨時採取必要之安全措施，以避免危險之發生，而疏未注意
    ，而當時道路狀況天候晴、夜間雖無照明但視距良好、路面乾燥、無缺陷、無障
    礙物，有道路交通事故調查報告表(一)可稽，並無不能注意之情事，其自後追撞同
    向行駛之告訴人，自有過失責任。告訴人因其過失致有上開傷害，二者間有相當
    因果關係，被告過失傷害犯行堪以認定。
三、公訴意旨認為：告訴人甲○○所受之左足壓砸傷併皮膚壞死有可能為重大不治或
    難治之傷害，因認被告所犯有可能為過失致重傷罪。惟刑法第十條第四項第四款
    所謂毀敗一肢以上之機能，係指一肢以上之機能完全喪失其效用而言；又毀敗一
    肢以上之機能，既設有專款規定，則傷害四肢之重傷，自以有被毀敗之情形為限
    ，其同條第四項第六款所規定其他於身體或健康有重大不治或難治之傷害，即不
    包括傷害四肢在內（最高法院三十年上字第四四五號判例參照）。本件告訴人仍
    可行走，但速度緩慢之事實，除經告訴人陳述在卷，並經原審勘驗屬實，此有勘
    驗筆錄在卷可佐（見一審卷第十七頁），復據本院函詢財團法人天主教若瑟醫院
    結果，該院函覆：「(一)甲○○先生所受傷害主要為左足壓砸傷合併皮膚壞死及頭
    部外傷合併腦震盪，後者已痊癒未有合併症產生。前者之傷口，則由於傷口較大
    較深且含有砂子（較髒），因此經由三次清創及一次植皮手術傷口才癒合，但有
    攣縮及肌腱黏連及腫脹的合併症。(二)這些合併症需要以藥物、手術、復健長時間
    治療才能改善，但要完全恢復到痊癒的程度，似乎有困難。其機能雖有受損，也
    尚未達到重大不治或難治之程度。」有該院九十三年九月二十一日九月二十一日
    若瑟秘字第○九四四號函可參（見本院卷第二十九至三十四頁），是告訴人所受
    左腳之傷害尚未達於機能完全喪失之程度，依前開判例意旨，告訴人所受之傷害
    ，難認屬刑法所規定之「重傷害」，公訴人認為有可能構成重傷害，尚有所誤認
    。
三、核被告所為，係犯刑法第二百八十四條第一項前段過失傷害罪。公訴人起訴被告
    係犯過失重傷害罪，起訴法條尚有未洽，應予變更。被告原考領之汽車駕駛執照
    ，於九十一年八月十日經註銷有雲林縣警察局舉發違反道路交通管理事件通知單
    在卷可參（見警卷第十五頁），因所謂汽車駕駛人「無駕駛執照」，除「未領有
    駕駛執照駕車」者外，尚應包括曾領有駕駛執照，嗣後因故吊銷、註銷之情形。
    被告於領取駕駛執照後，因故註銷駕駛執照再駕車，仍屬無駕駛執照駕車，應依
    道路交通管理處罰條例第八十六條第一項規定，加重其刑。原審予被告論罪科刑
    ，固非無見。惟原判決未為論述被告如何有過失，過失與告訴人傷害間是否有因
    果關係，直接論被告成立過失傷害罪，洵有違誤。查本件車禍迄今，已有年餘，
    被告仍未賠償告訴人損害，原判決僅量刑四月，尚屬過輕，公訴人上訴指摘及此
    ，為有理由，自屬無法維持，應由本院撤銷改判之。爰審酌被告過失情節及告訴
    人車禍所受傷害亦非輕，被告尚未與告訴人成立民事和解、及犯後坦承犯行之態
    度等一切情狀，量處有期徒刑六月，並諭知如易科罰金以三百元折算一日之標準
    。
據上論斷，應依刑事訴訟法第三百六十九條第一項前段、第三百六十四條、第二百九
十九條第一項前段、第三百條，刑法第二百八十四條第一項前段、第四十一條第一項
前段，道路交通管理處罰條例第八十六條第一項，罰金罰鍰提高標準條例第一條前段
、第二條，判決如主文。
本案經檢察官劉欽銘到庭執行職務。
中  華  民  國      九十三      年      十一      月        十          日
                                臺灣高等法院臺南分院刑事第一庭
                                    審判長法官  黃    崑    宗
                                          法官  田    平    安
                                          法官  蔡    長    林
右正本證明與原本無異。
不得上訴。
                                    法院書記官  李    培    薇
中  華  民  國      九十三      年      十一     月       十一          日
附錄本案論罪科刑法條全文：
刑法第二百八十四條第一項：
  因過失傷害人者，處六月以下有期徒刑、拘役或五百元以下罰金，致重傷者，處一
年以下有期徒刑、拘役或五百元以下罰金。
